臺灣臺中地方法院刑事判決　　　　　　　94年度訴字第2739號
公　訴　人　臺灣臺中地方法院檢察署檢察官
被　　　告　甲○○
　　　　　　　　　　（現於臺灣臺中戒治所戒治中）
選任辯護人　徐湘生律師
上列被告因違反槍砲彈藥刀械管制條例案件，經檢察官提起公訴
（94年度偵字第8104號），本院判決如下：
    主    文
甲○○共同偽造公印文，處有期徒刑肆月，附表3編號1所示之物
沒收。又未經許可，持有可發射子彈具有殺傷力之改造手槍，處
有期徒刑伍年貳月，併科罰金新臺幣陸拾萬元，罰金如易服勞役
，以罰金總額與陸個月之日數比例折算，附表1編號1至5所示之
物均沒收。應執行有期徒刑伍年貳月，併科罰金新臺幣陸拾萬元
，罰金如易服勞役，以罰金總額與陸個月之日數比例折算，附表
3編號1及附表1編號1至5所示之物均沒收。
    事    實
一、甲○○曾因偽造文書、麻醉藥品管理條例案件，分別經法院
    判處有期徒刑10月、5年8月確定，上開二案接續執行，於民
    國91年4月8日縮短刑期假釋出監，所餘殘刑2年11月9日，假
    釋期滿日為94年3月17日，於假釋中仍不知警惕（嗣前開假
    釋經撤銷，於94年6月17日入監執行殘刑，以下行為均不構
    成累犯）。甲○○仍不知警惕，於93年間某日，為掩飾其真
    實姓名，竟與真實姓名年籍不詳、綽號「阿義」之成年男子
    共同基於偽造公印文及特種文書之犯意聯絡，在臺中縣霧峰
    鄉臺灣省省議會附近，交付其所有之照片及新臺幣（下同）
    2萬元予「阿義」，由「阿義」在不詳地點、處所，將甲○○之照片黏貼在偽造之「何坤財」之國民身分證上，並在該
    偽造之國民身分證上偽造「內政部印」之公印文後，而完成
    前開偽造之「何坤財」之國民身分證1紙，「阿義」復於其
    後某日，在臺中縣霧峰鄉某地將前開偽造之國民身分證交予
    甲○○，足生損害於何坤財本人及戶政機關對國民身分證管
    理之正確性。
二、甲○○明知具有殺傷力之改造手槍及子彈，分別係槍砲彈藥
    刀械管制條例第4條第1項第1款、第2款所列管之槍砲、彈藥
    ，非經中央主管機關許可，不得持有，竟未經許可，基於持
    有槍砲之犯意，於94年5月3日20時許，在臺北市松山車站附
    近，向姓名年籍不詳、綽號「阿嘉」之成年男子，購得附表
    1編號1至3所示之具有殺傷力之改造手槍3支、編號4所示之
    制式子彈4顆及編號5所示之改造子彈2顆（經試射後，僅餘1
    顆）而無故持有之。嗣於94年5月4日16時許，因甲○○欲出
    賣中古車輛1部予己○○及丙○○，委請丁○○（丁○○所
    涉變造駕照部分，由本院另行審結）南下至臺中市駕駛該部
    車輛至臺北市交車，甲○○遂於臺北市松山火車站前與丁○○會面，由丁○○駕駛車號1360─ＬＨ自用小客車載送其與
    女友戊○○南下，途中並曾換由甲○○駕駛，迨至94年5月5
    日1時10分許，在臺中縣烏日鄉○○路○段與五光路口之興
    農超市旁，為查緝員警發現逮捕，並當場在該自用小客車及
    甲○○隨身攜帶之皮包內扣得附表1、2、3、4所示之物；嗣
    經甲○○同意後，帶同警方至彰化縣鹿港鎮洋厝巷62號搜索
    ，再扣得附表5所示之物（甲○○所涉犯毒品危害防制條例
    部分由檢察官另案偵辦）。
三、案經臺灣臺中地方法院檢察署檢察官指揮海岸巡防署中部巡
    防局臺中機動查緝隊及臺中縣警察局豐原分局報告臺灣臺中
    地方法院檢察署檢察官偵查起訴。
    理  由
壹、程序方面：證據能力
一、被告甲○○於94年5月5日3時至3時15分許在警詢中所為自白
    之證據能力：
(一)、按司法警察官或司法警察詢問犯罪嫌疑人，不得於夜間行之
    。但有下列情形之一者，不在此限︰一、經受詢問人明示同
    意者。二、於夜間經拘提或逮捕到場而查驗其人有無錯誤者
    。三、經檢察官或法官許可者。四、有急迫之情形者，刑事
    訴訟法第100條之3第1項定有明文。
(二)、經查，被告甲○○於94年5月5日1時10分許左右，為警在臺
    中縣烏日鄉○○路○段與五光路口之興農超市旁逮捕後，於
    同日3時至3時15分經警方詢問，雖被告於前開警詢中稱：「
    （問：警方循線於94年5月5日1時30分許在臺中縣烏日鄉○○路○段與五光路口 (興農超市旁)，查獲你為彰化地方法
    院檢察署及臺南地方法院所發佈之偽造文書、毒品案件通緝
    犯，並當場於你所駕駛之1360-LH自小客車內當場起獲槍械
    、子彈、毒品等物，上開為警方查扣之物為何人所有？）均
    是我本人所有。」等語（偵查卷一第18至第19頁），惟被告
    甲○○亦明確表示不願接受詢問，有警詢筆錄在卷可參（偵
    查卷一第19頁），而被告甲○○於前開夜間中所為之自白，
    復無上開條文各款規定之事由，故本次被告甲○○於警詢中
    所為之自白違反夜間詢問之規定，自無證據能力。
二、被告甲○○於94年5月5日11時至11時50分許在警詢中所為自
    白之證據能力：
(一)、按訊問被告，應全程連續錄音，必要時，並應全程連續錄影
    ，但有急迫情況且經記明筆錄者，不在此限；筆錄內所載之
    被告陳述與錄音或錄影之內容不符者，除有前項但書情形外
    ，其不符之部分，不得作為證據，刑事訴訟法第100條之1第
    1、2項分別訂有明文。又被告之自白，非出於強暴、脅迫、
    利誘、詐欺、疲勞訊問、違法羈押或其他不正之方法，且與
    事實相符者，得為證據，刑事訴訟法第156條第1項定有明文
    。
(二)、依本院勘驗被告甲○○94年5月5日11時至11時50分警詢錄影
    結果，被告於前開警詢筆錄製作係連續錄音、錄影，有本院
    勘驗筆錄在卷可稽（本院卷一第136至第156頁），且證人即
    警員蔡漢成（被告筆錄紀錄人）亦於本院審理時證述：該次
    筆錄有經全程錄音、錄影等語（本院卷二第113頁）。又觀
    諸勘驗筆錄內所載之譯文內容，警員於前開詢問中，係以一
    問一答方式為之，被告甲○○回答之內容，除去因訊息微弱
    而有不清之處外，其餘內容與警詢筆錄記載並無不同。而被
    告甲○○於警詢譯文中回答前開槍枝購買之過程，除購買價
    格15萬元未見被告陳述外，其餘陳述均與警詢筆錄記載相同
    ，故除此部分不符而不得作為證據外，其餘部分尚非無證據
    能力。另被告甲○○於前開警詢中雖穿插有打呵欠、流鼻涕
    之毒癮發作現象，惟證人蔡漢成於本院審理中證述：被告甲○○毒癮發作之現象時好時壞，但其在製作筆錄時，意識是
    清楚的等語（本院卷二第114頁、第116頁），經核以被告甲○○前開警詢譯文回答內容，被告甲○○就警員詢問內容，
    均能針對問題明確回答，並無胡亂陳述、意識不清之現象，
    故被告甲○○前開警詢中之陳述，應係意識清楚下所為。
(三)、又被告甲○○雖另辯稱伊因遭到豐原分局警員以機器吊起手
    腳及以布條遮蓋眼睛，再由警員以拳頭毆打其胸部、頭部，
    致其頭、左眼、左臉、兩腳腳踝，均有淤青及破皮，伊始於
    前開警詢為不實之陳述云云。惟查：
１、證人即參與逮捕被告甲○○之警員蔡漢成於本院審理中證述
    ：「（問：當時於抓被告甲○○時，他有無拒捕？）他用車
    子衝撞。」、「（問：有無以槍枝抗拒？）槍枝他沒有拿出
    來。」、「「（問：如何逮捕？）被告下車四、五步後，我
    們逮捕他。」、「（問：壓制被告甲○○時，他有無受傷？
    ）當時天色暗，我沒有看到他有傷。」、「（問：有無將被
    告甲○○帶到另一小辦公室製作筆錄？）無。」等語（本院
    卷二第第111頁至112頁、第110頁）。
２、證人即參與逮捕被告之警員王繼生於本院審理中證述：「（
    問：查獲的時候，被告甲○○準備為何？）當時我是最後一
    個到，因為前後二部車已經攔住甲○○，我是最後一部車，
    我下車的時候，甲○○已經被壓制在地上，壓制在地上有扣
    上手銬，我沒有看到腳鐐，一般狀況是不會用腳鐐。」、「
    （問：那天你在作正式第一次筆錄之前，是否有帶被告甲○○到小房間單獨訊問？）沒有。」、「（問：提示甲○○進
    入台中看守所的驗傷證明，被告甲○○自說有在你們分局被
    刑求，而且受傷的圖有雙手腕、雙手臂、左眼角受傷，是否
    有對甲○○刑求？）沒有。」等語（本院卷二第185至第186
    頁）
３、證人即同案被告丁○○於本院審理時具結證述：「（問：當
    天被告甲○○有無受傷？）查獲地點，於停車處，被告甲○○車子熄火準備抽菸的時候，前方有二部車子過來，被告甲○○開車就撞到偵防車，我就馬上下車，被告甲○○下車就
    被壓制在地上，帶回海巡署的時候，被告甲○○左眼下顴骨
    部分有受傷。」、「（問：在豐原分局被告甲○○製作筆錄
    時，你有無在場看到？）有，我們在同一間辦公室，但有桌
    子相隔。我們相隔大約3、4公尺左右，約隔3、4個辦公桌。
    」、「（問：於豐原分局時，有無被帶到另一間辦公室製作
    筆錄？）沒有，我一直被銬在該間辦公室，解開後就在該間
    辦公室就近的辦公桌製作筆錄。」、「（問：你與被告甲○○在同一間辦公室的時間，有無看到被告甲○○被帶到其他
    房間或辦公室製作筆錄？）沒有。我只有看到被告甲○○原
    本與我同一排，後來換到對面的辦公桌上製作筆錄。」、「
    （問：是否記得於豐原分局的辦公室待多久的時間？）很長
    的一段時間，但我沒有看到時鐘，至少有7、8個小時，我們
    被逮捕的時候，是先送到海巡署，然後我於早上天亮的時候
    （大約早上5、6點鐘）到豐原分局，隔半小時後被告甲○○
    也被移送到豐原分局了，迄晚上才移送地檢署。」、「（問
    ：期間有無休息上廁所？）我有上過二次小便，但都是離開
    1、2分鐘而已。」、「（問：被告甲○○有無休息？）他只
    有一次上廁所而已，在中午用餐後，他就趴在桌上休息。」
    等語（本院卷二第118頁、第120頁至第121頁），基上證人
    所述，足認被告甲○○於該次警詢筆錄製作前並無遭毆打、
    刑求之情形。
４、再者，證人蔡漢成於本院審理中亦證述：「（問：移送本案
    有無分數？）有，1個人算10分，槍枝不算枝數，以人數計
    算，1個案子算15分，所以本案共25分。」、「（問：移送
    的犯罪嫌疑人，承認否有無影響積分？）沒有。」、「（問
    ：本案若移送被告甲○○，被告丁○○共同持有槍砲，分數
    如何計算？）分數會較高，因為若移送被告丁○○可以再加
    10分。」等語（本院卷二第109頁），因此在扣案物品與被
    告甲○○及同案被告丁○○同時查獲之情形，倘其等2人均
    否認扣案槍彈為其所有，警方大可將2人一起移送並辦，實
    無獨厚同案被告丁○○而刑求被告甲○○之理，故警員亦無
    刑求被告甲○○之動機。
５、至被告雖稱其於94年5月5日入臺灣臺中看守所時，身上有處
    受傷，有看守所之檢康檢查表紀錄表可參云云，然經本院向
    臺灣臺中看守所調取被告於94年5月5日入所之健康檢查表暨
    內外傷紀錄表，其上並無記載被告身上有外傷情形，僅於「
    有病或內傷紀錄（自述）」欄上載明「舊疤、左膝」等語，
    有該所95年3月23日中所坤衛字第0950001526號函在卷可參
    （本院卷一第165至第167頁），更足徵被告入所前無遭刑求
    取供之情形。另被告雖提出該所94年11月28日中所坤戒字第
    0940006386號函欲證明其有遭警察刑求之事（本院卷一第17
    0至第172頁），然查，該函所附之健康檢查表暨內外傷紀錄
    表上所載製作日期為94年5月9日15時，距被告入所之時間已
    有3天餘，已難真實反應被告入所時之身體狀態，自難為有
    利被告之證明。
(四)、綜上判斷，被告於該次警詢中所陳，並非基於刑求或其他違
    反其本人意願所為，除前述購買槍枝之價格與錄影勘驗之結
    果未有相符者，不得作為證據者外，其餘自白之供述應具證
    據能力。
貳、實體方面：
一、訊據被告坦承有事實欄一之偽造公印文犯行，惟事實欄二部
    分，固不否認有於前開時地，經警查獲附表1、2所示之槍彈
    ，然矢口否認有何持有槍彈犯行，辯稱：扣案之槍彈為被告
    丁○○所有，因伊與被告丁○○在台北松山車站集合時，有
    看到被告丁○○背一個黑色包包，裡頭就是裝著扣案槍枝，
    惟此重要之證物，警方卻疏於扣案。至於被告在警詢中自白
    係伊因遭到豐原分局警員以機器吊起手腳及以布條遮蓋眼睛
    ，再由警員以拳頭毆打其胸部、頭部，致其頭、左眼、左臉
    、兩腳腳踝，均有淤青及破皮，伊始於前開警詢為不實之陳
    述云云，經查：
(一)、被告甲○○於93年間某日，在臺中縣霧峰鄉臺灣省省議會附
    近，交付其所有之照片及2萬元予「阿義」，由「阿義」將
    被告甲○○之照片黏貼在偽造之「何坤財」之國民身分證上
    ，並在該偽造之國民身分證上偽造「內政部印」之公印文，
    完成前開偽造之「何坤財」之國民身分證1紙後，將前開偽
    造之國民身分證交予被告甲○○使用，業經被告甲○○迭於
    警詢、偵查及於本院審理中坦承不諱，並有彰化縣警察局95
    年12月26日彰警鑑字第0950104526號鑑定書（本院卷三第54
    至第55頁），是此部分被告甲○○之自白與事實相符，應值
    採信。
(二)、被告甲○○於94年5月5日1時10分許，在臺中縣烏日鄉○○
    路○段與五光路口之興農超市旁，與同案被告丁○○為查緝
    員警查獲逮捕，並扣得附表1、2、3、4所示之物，業經警員
    蔡漢成於本院審理中證述：「（問：查獲經過？）我們從臺
    中市跟監，於烏日鄉興農超市旁認時機成熟，將甲○○所駕
    駛的車輛執行攔檢，攔檢後於車內手提包查獲30萬元現金及
    3 把手槍，30萬元無法證明與犯罪有關，已經還給被告甲○○。在這個大包包內的一個小包包查獲扣案的毒品詳如扣案
    清單，另二把制式90手槍於副駕駛座椅背中的袋子查獲手槍
    。」等語（本院卷二第108頁），並有搜索扣押筆錄在卷足
    參（偵查卷一第30至第34頁）。
(三)、就前開搜索扣得如附表1、2所示槍彈為何人所有一情，經證
    人即同案被告丁○○於本院審理中證述：「（問：本案為警
    查獲時，你有無在車上？）有。」、「（問：扣案的槍枝、
    子彈、毒品等物，於車上查獲？）是的，於車上查獲的。」
    「（問：查獲當時被告甲○○有無承認毒品、槍枝、子彈是
    否他的？）於豐原分局時他有承認。」等語（本院卷二第11
    7至第118頁），核與證人王繼生於本院審理中證述：被告於
    警詢中有坦承槍枝、子彈為其所有等語相符（本院卷二第18
    7頁）。而被告於94年5月5日11時至11時50分警詢中亦自承
    ：扣案之槍枝及子彈為伊於94年5月3日20時許，在臺北市松
    山車站附近，向「阿嘉」之成年男子所購得，是要自衛用的
    等語，有警詢筆錄及本院勘驗譯文在卷可參（偵查卷一第21
    至第22頁、本院卷一第142至第144頁），被告此部分自白非
    出於刑求而得，已詳前述，應屬可採。此外，扣押物品目錄
    表上所載附表1、2、3、4所示之物，除附表3編號2之駕照外
    ，被告甲○○均在所有人欄上簽名及按捺指印，有扣押物品
    目錄表在卷可佐（偵查卷一第33至第34頁），可見被告甲○○於本案查獲之初係承認扣案槍彈為其所有。綜前所述，足
    徵附表1、2所示之槍枝應係被告甲○○所有無誤。
(四)、又扣案附表1編號1至5所示之槍枝、子彈，經送鑑定結果，
    認：1.槍枝管制編號0000000000號，係由仿SMITH＆WESSON
    廠S＆W357 MAGNUM轉輪手槍製造之玩具手槍車通轉輪彈倉及
    槍管改造而成之改造手槍，機械性能良好，可擊發適用子彈
    使用，認具殺傷力。2.槍枝管制編號0000000000號，係仿德
    林吉雙管手槍製造之玩具手槍車通槍管內阻鐵改造而成之改
    造手槍，機械性能良好，可供擊發適用子彈使用，認具殺傷
    力。3.槍枝管制編號0000000000號，係仿HIGH STANDARD廠
    DER RING ERDM-101型雙管手槍製造之玩具手槍換裝土造金
    屬槍管改造而成之改造手槍，機械性能良好，可供擊發適用
    子彈使用，認具殺傷力。4.子彈4顆，認均係口徑9mm制式子
    彈，認均具殺傷力。5.子彈2顆，認均係由直徑7.40mm、長
    度15.84mm玩具金屬彈殼加裝直徑5.90mm金屬彈丸改造而成
    之改造子彈，採樣1顆試射，可擊發，認具殺傷力，有內政
    部警政署刑事警察局94年5月5日刑鑑字第0940070427號槍彈
    鑑定書在卷可稽（偵查卷一第87至第93頁），故前開槍彈均
    為具有殺傷力之槍彈，應足認定。另附表2編號1至6之槍枝
    及子彈經送鑑定結果，認：1.槍枝管制編號0000000000號，
    係德國ROHM廠RG88型口徑9mm金屬模型槍，經檢視，槍管近
    槍口端具車鑿痕跡，惟槍管仍內具阻鐵，無法供發射彈丸使
    用，認不具殺傷力。2.槍枝管制編號0000000000號，係由仿
    GLOCK 17型半自動手槍製造之玩具手槍車通金屬槍管內阻鐵
    改造而成之改造手槍，經檢視，不具撞針，無法攻擊發子彈
    使用，認不具殺傷力。3.子彈4顆，係由直徑9.42mm、長度
    22.16mm玩具金屬彈殼加裝直徑7.91mm金屬彈頭改造而成之
    改造子彈，採樣1顆試射，無法擊發，認不具殺傷力。4.子
    彈2顆，係由直徑9.93mm、長度19.05mm金屬彈殼及直徑8.89
    mm金屬彈頭組合而成之土造子彈，採樣1顆試射，無法擊發
    ，認不具殺傷力。5.子彈1顆，係由直徑9.41mm、長度22.06
    mm玩具金屬彈殼加裝直徑7.99mm金屬彈頭改造而成之改造子
    彈，經檢視，其底火部位陷落，經實際試射，無法擊發，認
    不具殺傷力。6.子彈1顆，係由直徑8.88mm、長度17.05mm金
    屬彈殼及直徑7.96mm金屬彈殼組合而成之土造子彈，經檢視
    ，不具底火、火藥，非為子彈之完整結構，認不具殺傷力，
    亦有前開槍彈鑑定書在卷可參，併予敘明。
(五)、另被告甲○○嗣後雖翻異前詞，改稱扣案之槍彈為前開同案
    被告丁○○所有云云，然查：
１、被告丁○○於查獲當時與被告同在車上之原因，迭經其於警
    詢、偵查及本院審理中陳稱：伊於94年5月4日下午，在台北
    松山車站與被告甲○○碰面，是要南下至台中開一部吉星的
    車子到台北辦過戶等語（偵查卷一第27至第28頁、第63頁、
    本院卷二第118頁）；其於偵查中更明確陳稱：是要開到台
    北給己○○辦過戶等語（偵查卷一第123頁）等語。就此，
    證人己○○於本院審理中證稱：「（問：94年5月4日下午你
    是否有在台北松山火車站的後站？）詳細的日期我不知道，
    但是5月份時候有。」、「（問：你是如何去的？有無戴丁○○？）我是騎摩托車載丁○○過去的。我跟丙○○要跟甲○○買一部中古車，我們要下來台中開那部中古車，但是因
    為當時我有事情不能下來台中開車，我請丁○○下來開車，
    是要載丁○○到松山火車站跟甲○○會合。」等語（本院卷
    二第188至第189頁）；證人丙○○亦證稱：「（問：94年5
    月4日下午是否也在台北松山火車站跟被告甲○○在一起？
    ）是的，我去飯店找甲○○，因為甲○○要回臺中，我就陪
    他到松山火車站等己○○，因為我跟己○○跟甲○○買那部
    車，價錢每個人負擔一半，車子輪流開，我沒有辦法下去，
    我請己○○下去，但是己○○說他也在忙，所以請丁○○下
    去幫我們開車。」、「（問：是己○○帶丁○○一起過來的
    ？）是的。」等語（本院卷二第191頁），且此部分證詞亦
    為被告所不爭（本院卷二第190頁至第192頁），可證同案被
    告丁○○當天與被告甲○○同行之目的，確係受託至台中開
    車北上辦理過戶。
２、而被告甲○○於94年5月5日偵查中陳稱：「（問：警訊中所
    言是否實在？）關於槍砲是我上台北時，有位友人阿嘉介紹
    阿興，即是同時被逮捕之人，跟我同車下來，他帶了5把槍
    ，要我交給叫瑞成的人改槍，還未見到就出事。我想說車上
    的毒品是我的，阿興也拜託我承擔。槍不是我的。」等語（
    偵查卷一第65頁）；另於94年5月12日於其向警方供述其他
    毒品案件時補稱陳述：伊經警方所查獲的槍枝，是丁○○從
    台北帶下來的，伊不知道丁○○將槍放在車上，直到查獲時
    才知悉，伊有聽說丁○○在台北市松山區101大樓附近之戶
    籍地前斜對面空屋，有改造槍枝之地下兵工廠等語（偵查卷
    一第84頁）。被告甲○○關於扣案槍枝為何在其車上查獲，
    前後所述不一且出入甚大，何次陳述為真，已令人存疑。況
    扣案之槍枝，僅附表2編號1、2所示之槍枝無殺傷力，其餘
    附表1編號1至3所示之槍枝均有殺傷力，亦如前述，則前開
    槍枝多數既有殺傷力，即無改槍之必要，被告前開供述更有
    矛盾之處，委無可採。
３、另證人己○○於本院審理中雖證稱：「（問：當時丁○○有
    無帶一個包包在身上？顏色為何？大小為何？）好像有一個
    筆記型電腦的包包，顏色是黑色。」、「（問：你是否知道
    裡面裝什麼東西？）不清楚。」等語（本院卷二第189頁）
    ；證人丙○○於本院審理時證稱：「（問：丁○○當時身上
    是否有個黑色包包？）我有看到他身上背一個包包，感覺像
    是一個側背的書包，比較像書包。」、「（問：你有無看到
    包包裡面有什麼東西？）沒有。」等語（本院卷第191至第
    192 頁）；證人戊○○於本院審理中證稱：「（問：丁○○
    來的時候是否有帶著黑色的包包？）有，那是黑色、方形、
    裝的東西還蠻重的，因為他背的東西有沈下去，我以為是筆
    記型電腦。」、「（問：丁○○有無打開包包給你看裡面有
    什麼東西？）沒有，我以為那是筆記型電腦。」等語（本院
    卷二第193頁），故以證人己○○、丙○○及戊○○所述，
    同案被告丁○○雖於台北松山車站與被告甲○○會合時，身
    上曾攜帶一黑色包包，惟該包包內裝有何物，證人等均不知
    情，是難執此而認同案被告丁○○以前開黑色包包攜有扣案
    之槍枝。復依警員蔡漢成證稱：「‧‧‧‧‧攔檢後於車內
    手提包查獲30萬元現金及3把手槍，30萬元無法證明與犯罪
    有關，已經還給被告甲○○‧‧‧‧」等語（本院卷二第10
    8頁）；證人王繼生於本院審理中所稱：「（問：當時在被
    告身上搜出什麼東西？）‧‧‧‧‧一個是硬的黑色包包是
    放手槍及現金，一個包包是軟的，這個軟的包包沒有放槍。
    」等語（本院卷二第185至第186頁），可知扣案之其中3枝
    手槍，係與已經發還被告甲○○之30萬現金放在同一包包中
    ，倘若該槍枝為同案被告丁○○所有，更無與前開現金同置
    一處之理，是被告甲○○前開所述顯係脫卸之詞，不足採信
    。
(六)、末被告於本院言詞辦論終結之日復提出採驗扣案槍枝上指紋
    送鑑定之聲請，然本件扣案槍彈為被告所有已詳如前述，且
    至今離案發日已久，前開槍彈歷經扣案、鑑定及本院審理提
    示，已經多人之手，被告前開聲請指紋鑑定已無實益，本院
    認被告此部分聲請無調查之必要，併予敘明。
(七)、綜上所述，本件事證明確，被告前開辯解，顯為臨訟編纂之
    詞，均不足採信，其持有槍彈犯行應足認定。
二、論罪科刑：
(一)、按行為後法律有變更者，適用行為時之法律。但行為後之法
    律有利於行為人者，適用最有利於行為人之法律，刑法第2
    條第1項定有明文，茲因本件論罪科刑所適用刑法業於94年2
    月2日以華總一義字第09400014901號令修正公布，並自95年
    7月1日起施行，法律有下列變更，爰比較新舊法如下：
１、關於法定刑罰金刑部分，修正後刑法第33條第5款規定「罰
    金：新臺幣一千元以上，以百元計算之」，與修正前刑法第
    33條第5款規定「罰金：一元以上」不同。比較新舊法結果
    ，以舊法較有利於被告，故依刑法第2條第1項前段規定，本
    案關於法定刑罰金部分，自應適用行為時之法律即修正前刑
    法第33條第5款規定決定其罰金部分之法定刑。
２、關於牽連犯之規定，修正後刑法第55條刪除有關牽連犯之規
    定，因本件行為均在新法施行前，故以修正前之規定較有利
    於行為人，應依刑法第2條第1項前段之規定，適用修正前刑
    法第55條之規定。
３、關於易服勞役之標準，被告行為後，修正後刑法第42條第3
    、4、5項之規定為：「易服勞役以新臺幣1千元、2千元或3
    千元折算1日。但勞役期限不得逾依第51條第7款所定之金額
    ，其易服勞役之折算標準不同者，從勞役期限較長者定之。
    罰金總額折算逾1年之日數者，以罰金總額與1年之日數比例
    折算。依前項所定之期限，亦同。」另罰金罰鍰提高標準條
    例第2條則配合刑法修正而刪除，修正前刑法第42條第2、3
    項關於罰金易服勞役之規定：「易服勞役以（銀元）1元以
    上3元以下折算1日。但勞役期限不得逾6個月。罰金總額折
    算逾6個月之日數者，以罰金總額與6個月之日數比例折算。
    」。本判決諭知併科罰金新臺幣60萬元，其易服勞役之折算
    標準，經以修正前刑法之銀元300元即新臺幣900元，修正後
    刑法之新臺幣1000元（此為目前實務多數見解所採之數額）
    ，換算結果，如依修正前刑法第42條第2、3項規定，應以6
    個月為易服勞役期間之上限，如依修正後刑法第42條第3、5
    項規定，則易服勞役期間將達600日（600000元÷1000元/日
    ＝600日），顯已逾6個月，據此，自應適用修正前刑法第42
    條第2、3項規定，定其折算標準。
４、沒收部分，違禁物不問屬於犯罪行為人與否，無論依修正前
    後之刑法第38條第1項第1款規定均應沒收。且沒收為從刑之
    一種，與主刑有從屬關係，應依主刑部分適用之法律而從屬
    適用，無獨立比較之問題。
５、綜上所述，經本院綜合比較結果，修正後刑法之規定並非較
    有利於被告，參酌修正後刑法第2條第1項前段、但書規定之
    「從舊從輕」原則，本案應適用修正前前揭刑法規定為法條
    適用之依據。
(二)、
１、按國民身分證係由該管公務員據相關資料所製作、核發，用
    於表示特定人身分，屬於刑法第212條所規定之其他相類證
    書之一種（參考最高法院68年度台上字第3612號判例）；且
    國民身分證上之「內政部印」，則為表示內政部公署之資格
    ，為刑法第218條所規定之公印文。
２、核被告甲○○事實欄一所為，係犯刑法第212條偽造特種文
    書罪、第218條第1項之偽造公印文罪；事實欄二所為，係犯
    槍砲彈藥刀械管制條例第8條第4項之未經許可，持有可發射
    子彈具有殺傷力之改造手槍罪及同法第12條第4項未經許可
    持有子彈罪。被告甲○○與綽號「阿義」之成年男子間，就
    前開事實欄一之犯行間，有犯意聯絡及行為分擔，均為共同
    正犯（按修正前刑法第28條規定：「2人以上共同『實施』
    犯罪之行為者，皆為共同正犯。」，修正後該條規定為：「
    2人以上共同『實行』犯罪之行為者，皆為共同正犯。」將
    舊法之「實施」修正為「實行」。原「實施」之概念，包含
    陰謀、預備、著手及實行等階段之行為，修僅共同實行犯罪
    行為始成立共同正犯。是新法共同正犯之範圍縮小，排除陰
    謀犯、預備犯之共同正犯。新舊法共同正犯之規定固有修正
    。但對本件被告係基於犯意聯絡，與「阿義」共同實行偽造
    公印文之犯行而言，不論新法、舊法，均構成共同正犯，上
    述刑法第28條之修正內容，對於被告並無「有利或不利」之
    影響，依前述說明，自無適用修正後刑法第2條第1項之規定
    為比較新舊法適用之必要，最高法院95年度台上字第5669號
    、5589號、5599號判決參照）。被告甲○○以一行為同時地
    持有改造手槍及子彈，觸犯前述2罪名，為想像競合犯，從
    一重之槍砲彈藥刀械管制條例第8條第4項之未經許可，持有
    可發射子彈具有殺傷力之改造手槍罪處斷。其所犯偽造公印
    文、偽造特種文書等罪，有手段目的之牽連關係，應依修正
    前刑法第55條之規定，應從較重之偽造公印文罪論處（最高
    法院96年度台上字第937號、95年度台上字第7013號判決意
    旨參照）。其所犯前開偽造公印文及持有槍枝罪間，犯意各
    別，構成要件互殊，應予分論併罰。公訴意旨雖漏未敘明被
    告甲○○所犯偽造公印文部分，惟此部分已起訴之偽造特種
    文書罪間，有牽連犯之裁判上一罪關係，本院自得就此部分
    予以審理。爰審酌被告之素行不佳，無故偽造公印文及特種
    文書及明知上開具殺傷力之手槍、子彈屬高度危險之物品，
    非經主管機關許可不得擅自持有，以維社會大眾安全與良善
    秩序，竟仍無故予以持有，其持有之槍枝、子彈數目，影響
    社會治安程度非輕，且犯後飾詞狡辯、態度欠佳，難認其有
    悔意等一切情狀，分別量處如主文所示之刑，並就持有槍枝
    併科罰金部分諭知易服勞役之折算標準，及定其應執行之刑
    。又(1)附表3編號1之國民身分證1張（含照片1張），係被告
    所有因本件犯罪所生之物，應依刑法第38條第1項第3款予以
    宣告沒收，至前開身分證上偽造之公印文，既已因身分證諭
    知沒收而併同沒收，即不再另予宣告沒收。(2)附表1編號1至
    3 所示具殺傷力之改造手槍3支（槍枝管制編號分別為
    0000000 000、0000000000、0000000000號；附表1編號4具
    殺傷力之制式子彈4顆及附表2編號5鑑定試射後所餘子彈1顆
    ，係違禁物，不問屬於犯人與否，均應依刑法第38條第1項
    第1款規定，予以宣告沒收。至(1)附表1編號5經試射鑑定具
    有殺傷力之土造子彈1顆，因經試射擊發，僅餘彈殼，即已
    失去子彈之功能，及附表2所示之槍彈均不具殺傷力，非屬
    違禁物，自毋庸予以宣告沒收。(2)附表3編號2、附表4、附
    表5所示之物，與被告甲○○本件犯罪均無關聯，亦不予宣
    告沒收。
(三)、另公訴意旨雖以：本件被告甲○○經查獲後，經檢察官同意
    依證人保護法第14條規定保護，並記明在卷，已主動供出槍
    枝犯罪者張瑞成、白國華等人，並配合承辦司法警察機關查
    緝而順利查獲，並查得如卷載移送書之槍砲，是請就被告甲○○部分減輕其刑為有期徒刑3年2月等語。惟查：
１、按槍砲彈藥刀械管制條例第18條第4項固明定：「犯本條例
    之罪，於偵查或審判中自白，並供述全部槍砲、彈藥、刀械
    之來源及去向，因而查獲或因而防止重大危害治安事件之發
    生，減輕或免除其刑」，惟該條項之適用，係指因被告於偵
    查或審判中之自白，供述全部槍砲、彈藥、刀械之來源及去
    向，而確實查獲或防止重大危害治安事件之發生。然查本件
    被告甲○○於偵查及審判中未曾自白，已詳如前述，是縱其
    曾協助檢察官查獲他案，仍與前開規定減輕或免除刑責之要
    件有間，而不得該條減輕或免除其刑責。
２、次按證人保護法第14條第1項規定：「第2條所列刑事案件之
    被告或犯罪嫌疑人，於偵查中供述與該案案情有重要關係之
    待證事項或其他共犯之犯罪事證，因而使檢察官得以追訴該
    案之其他共犯者，以經檢察官事先同意者為限，就其因供述
    所涉之犯罪減輕或免除其刑」。揆其立法目的，係藉刑罰減
    免之誘因，以鼓勵刑事案件之被告或犯罪嫌疑人，使其勇於
    供出與案情有重要關係之待證事項或其他共犯犯罪之事證，
    以協助檢察官有效追訴其他共犯。故在解釋上，自應以被告
    或犯罪嫌疑人詳實供出與該案案情有重要關係之待證事項或
    其他共犯犯罪之事證，因而使檢察官得以有效追訴其他共犯
    者，始有適用該規定減輕或免除其刑之餘地（最高法院93年
    度台上字第4007號判決可資參照）。經查，被告甲○○提供
    線索而檢警查獲之槍砲集團，依卷證資料尚難認與本案有關
    ，且本案並無其他共犯，被告縱使供述重要線索幫助檢調破
    獲他案，亦不符前開條文減刑之規定。綜上所述，被告並無
    詳實供述與本件案情有重要關係之事實供檢察官追查共犯外
    ，且本案查獲過程亦與其之供述無關，依上開最高法院判決
    意旨，自無從依證人保護法第14條之規定減輕其刑，公訴意
    旨認被告應依證人保護法第14條規定予以減刑等語，自有誤
    會，應予敘明。
據上論斷，應依刑事訴訟法第299條第1項前段，槍砲彈藥刀械管
制條例第8條第4項、第12條第4項，刑法第2條第1項前段、刑法
第11條前段、第28條、第212條、第218條第1項、（修正前）第
55 條、（修正前）第42條第3項、（修正前）第38條第1項第1款
、第3款、第51條第5款，判決如主文。
本案經檢察官乙○○到庭執行職務。
中　　華　　民　　國　　96　　年　　3　　月　　13　　日
                  刑事第四庭    審判長法  官   林宜民
                                      法  官   黃家慧
                                      法  官   柯雅惠
上正本證明與原本無異。
如不服本判決，應於送達後十日內向本院提出上訴狀（須附繕
本），上訴於台灣高等法院台中分院。
                                      書記官   鍾小屏
中　　華　　民　　國　　96　　年　　3　　月　　13　　日
附表1：具殺傷力之槍、彈
┌──┬────────┬──────────────┐
│編號│品          名  │  備                 註     │
├──┼────────┼──────────────┤
│1   │仿SMITH＆WESSON │係由仿SMITH＆WESSON廠S＆W357│
│    │廠S＆W 357 MAGNU│MAGNUM轉輪手槍製造之玩具手槍│
│    │-M轉輪手槍1支（ │車通轉輪彈倉及槍管改造而成之│
│    │槍枝編號：110215│改造手槍，機械性能良好，可擊│
│    │5402）          │發適用子彈使用，認具殺傷力。│
├──┼────────┼──────────────┤
│2   │仿德林吉雙管手槍│係仿德林吉雙管手槍製造之玩具│
│    │1支（槍枝編號： │手槍車通槍管內阻鐵改造而成之│
│    │0000000000）    │改造手槍，機械性能良好，可供│
│    │                │擊發適用子彈使用，認具殺傷力│
│    │                │。                          │
├──┼────────┼──────────────┤
│3   │仿HIGH STANDARD │係仿HIGH STANDARD廠DERRINGER│
│    │廠DERRINGER  DM │DM-101型雙管手槍製造之玩具手│
│    │-101型雙管手槍1 │槍換裝土造金屬槍管改造而成之│
│    │支              │改造手槍，機械性能良好，可供│
│    │                │擊發適用子彈使用，認具殺傷力│
│    │                │。                          │
├──┼────────┼──────────────┤
│4   │制式子彈4顆     │口徑9mm制式子彈，認均具殺傷 │
│    │                │力。                        │
├──┼────────┼──────────────┤
│5   │改造子彈2顆（試 │認均係由直徑7.40mm、長度15.8│
│    │射後，餘1顆）   │4mm玩具金屬彈殼加裝直徑5.90m│
│    │                │m金屬彈丸改造而成之改造子彈 │
│    │                │，採樣1顆試射，可擊發，認具 │
│    │                │殺傷力。                    │
└──┴────────┴──────────────┘
附表2：不具殺傷力之槍、彈
┌──┬────────┬──────────────┐
│編號│品          名  │  備                 註     │
├──┼────────┼──────────────┤
│1   │德國ROHM廠RG88型│認係德國ROHM廠RG88型口徑9mm │
│    │模型槍1支（槍枝 │金屬模型槍，經檢視，槍管近槍│
│    │管制編號：110215│口端具車鑿痕跡，惟槍管仍內具│
│    │5401）          │阻鐵，無法供發射彈丸使用，認│
│    │                │不具殺傷力。                │
│    │                │                            │
├──┼────────┼──────────────┤
│2   │仿GLOCK 17型之改│認係由仿GLOCK 17型半自動手槍│
│    │造手槍1支（槍枝 │製造之玩具手槍車通金屬槍管內│
│    │管制編號：110215│阻鐵改造而成之改造手槍，經檢│
│    │5405）          │視，不具撞針，無法攻擊發子彈│
│    │                │使用，認不具殺傷力。        │
│    │                │                            │
├──┼────────┼──────────────┤
│3   │直徑9.42mm、長度│係由直徑9.42mm、長度22.16mm │
│    │22.16mm改造子彈4│玩具金屬彈殼加裝直徑7.91mm金│
│    │顆              │屬彈頭改造而成之改造子彈，採│
│    │                │樣1顆試射，無法擊發，認不具 │
│    │                │殺傷力。                    │
│    │                │                            │
├──┼────────┼──────────────┤
│4   │土造子彈2 顆    │係由直徑9.93mm、長度19.05mm │
│    │                │金屬彈殼及直徑8.89mm金屬彈頭│
│    │                │組合而成之土造子彈，採樣1顆 │
│    │                │試射，無法擊發，認不具殺傷力│
│    │                │。                          │
├──┼────────┼──────────────┤
│5   │改造子彈1 顆    │係由直徑9.41mm、長度22.06mm │
│    │                │玩具金屬彈殼加裝直徑7.99mm金│
│    │                │屬彈頭改造而成之改造子彈，經│
│    │                │檢視，其底火部位陷落，經實際│
│    │                │試射，無法擊發，認不具殺傷力│
│    │                │。                          │
├──┼────────┼──────────────┤
│6   │土造子彈1 顆    │係由直徑8.88mm、長度17.05mm │
│    │                │金屬彈殼及直徑7.96mm金屬彈殼│
│    │                │組合而成之土造子彈，經檢視，│
│    │                │不具底火、火藥，非為子彈之完│
│    │                │整結構，認不具殺傷力。      │
│    │                │                            │
└──┴────────┴──────────────┘
附表3：
┌──┬────────┬──────────────┐
│編號│  品       名   │   備                  註   │
├──┼────────┼──────────────┤
│1   │ 偽造之何坤財身 │經鑑定結果，其上之「內政部印│
│    │ 份證1張        │」、國旗圖案、印刷字跡均與樣│
│    │                │張不符，認係偽造。          │
├──┼────────┼──────────────┤
│2   │ 變造之莊振宏駕 │經鑑定結果，駕照紙質、官防位│
│    │ 駛執照1張      │置與交通部公路總局台北區監理│
│    │                │所蘆洲監理站所發駕照相吻合，│
│    │                │但黏貼照片與該照書表留存相片│
│    │                │不同，疑係核發後遭人抽換相片│
│    │                │變造而成。                  │
└──┴────────┴──────────────┘
附表4：
┌──┬────────┬──────────────┐
│編號│  品       名   │   備               註      │
├──┼────────┼──────────────┤
│1   │第一級毒品海洛因│警方於臺中縣烏日鄉○○路○段│
│    │（各含袋重133公 │與五光路口之興農超市旁，在自│
│    │克及14.9公克）  │小客車1360-LH車內所查獲。   │
│    │                │                            │
├──┼────────┼──────────────┤
│2   │第二級毒品安非他│警方於臺中縣烏日鄉○○路○段│
│    │命三包（各含袋重│與五光路口之興農超市旁，在自│
│    │1.3公克、1.5公克│小客車1360-LH車內所查獲。   │
│    │、3.8公克）     │                            │
└──┴────────┴──────────────┘
附表5：
┌──┬────────┬──────────────┐
│編號│  品       名   │   備               註      │
├──┼────────┼──────────────┤
│1   │第二級毒品安非他│警方經甲○○同意至彰化縣鹿港│
│    │命（含袋重4.4公 │鎮洋厝巷62號搜索，所查獲之物│
│    │克）            │。                          │
├──┼────────┼──────────────┤
│2   │電子磅秤1台     │警方經甲○○同意至彰化縣鹿港│
│    │                │鎮洋厝巷62號搜索，所查獲之物│
│    │                │。                          │
├──┼────────┼──────────────┤
│3   │夾鏈袋二包      │警方經甲○○同意至彰化縣鹿港│
│    │                │鎮洋厝巷62號搜索，所查獲之物│
│    │                │。                          │
├──┼────────┼──────────────┤
│4   │吸食器一組      │警方經甲○○同意至彰化縣鹿港│
│    │                │鎮洋厝巷62號搜索，所查獲之物│
│    │                │。                          │
└──┴────────┴──────────────┘
附錄論罪科刑法條
刑法第210條：
偽造、變造私文書，足以生損害於公眾或他人者，處五年以下有
期徒刑。
刑法第218條：
偽造公印或公印文者，處五年以下有期徒刑。
盜用公印或公印文足以生損害於公眾或他人者，亦同。
槍砲彈藥刀械管制條例第8條：
未經許可，製造、販賣或運輸鋼筆槍、瓦斯槍、麻醉槍、獵槍、
空氣槍或第四條第一項第一款所定其他可發射金屬或子彈具有殺
傷力之各式槍砲者，處無期徒刑或五年以上有期徒刑，併科新臺
幣一千萬元以下罰金。
未經許可，轉讓、出租或出借前項所列槍枝者，處五年以上有期
徒刑，併科新臺幣一千萬元以下罰金。
意圖供自己或他人犯罪之用，而犯前二項之罪者，處無期徒刑或
七年以上有期徒刑，併科新臺幣一千萬元以下罰金。
未經許可，持有、寄藏或意圖販賣而陳列第一項所列槍枝者，處
三年以上十年以下有期徒刑，併科新臺幣七百萬元以下罰金。
第一項至第三項之未遂犯罰之。
槍砲彈藥刀械管制條例第12條：
未經許可，製造、販賣或運輸子彈者，處一年以上七年以下有期
徒刑，併科新臺幣五百萬元以下罰金。
未經許可，轉讓、出租或出借子彈者，處六月以上五年以下有期
徒刑，併科新臺幣三百萬元以下罰金。
意圖供自己或他人犯罪之用，而犯前二項之罪者，處三年以上十
 年以下有期徒刑，併科新臺幣七百萬元以下罰金。
未經許可，持有、寄藏或意圖販賣而陳列子彈者，處五年以下有
期徒刑，併科新臺幣三百萬元以下罰金。
第一項至第三項之未遂犯罰之。
